【裁判字號】    90,上訴,90
【裁判日期】    891204
【裁判案由】    殺人未遂等
【裁判全文】
臺灣高等法院臺南分院刑事判決              九十年度上訴字第九號      Ｇ
      上  訴  人  臺灣台南地方法院檢察署檢察官
      被      告  乙  ○  ○
      選任辯護人  卓  平  仲
      被      告  丁  ○  ○
      指定辯護人  本院公設辯護人  丙  ○  ○
右上訴人因被告殺人未遂等案件，不服臺灣台南地方法院八十九年度訴字第一○二
號中華民國八十九年十二月四日第一審判決（起訴案號：臺灣台南地方法院檢察署八
十八年度偵字第一三四三七號、八十九年偵字第八九三五號），提起上訴，本院判決
如左：
      主      文
原判決關於乙○○部分撤銷。
乙○○傷害人之身體，處有期徒刑陸月，如易科罰金，以參佰元折算壹日。
其他上訴駁回。
      事      實
一、乙○○於民國（下同）八十八年七月二十六日晚上八時許，因與其女友王美文在
    台南市○○路一四二三號黃招寶所經營之檳榔攤爭吵，遭黃招寶之弟甲○○打了
    兩巴掌，竟心生怨恨，亟思報復。乙○○遂利用與其朋友丁○○於八十八年八月
    三日下午，將在苗栗縣警察局頭份分局頭份派出所與林金賢商談有關車禍和解之
    機會（按乙○○與林金賢另發生車禍），決定在當日凌晨進行報復教訓，並製造
    不在場證明。於當日凌晨二時許，乙○○駕駛車號ＵＢ─六一二三號自用小客車
    ，見甲○○騎乘車號ＵＺＲ─七五七號機車欲返回家中時，即自後尾隨，在台南
    縣仁德鄉大甲村海釣場前，基於傷害之犯意，突然以時速約三十多公里速度自後
    衝撞甲○○所駕駛之機車，致甲○○人車倒地，因而受有左大腿挫傷、背部三處
    挫傷併瘀血之傷害。乙○○將甲○○撞倒後，旋踩煞車，並搖下車窗回頭看甲○○之狀況，隨即駕車離去。甲○○亦趁乙○○稍作停留之際，看清駕車之人及車
    牌號碼。其後乙○○則開車北上頭份鎮找丁○○。
二、丁○○明知其於八十八年八月二日並未借用乙○○之上開ＵＢ─六一二三號自用
    小客車駛回苗栗縣竹南鎮，竟於八十八年十一月十日及八十九年四月二十一日臺
    灣台南地方法院檢察署檢察官偵查時，於案情有重要關係之事項，供前具結，而
    為虛偽之陳述，證稱：「其於八十八年八月二日曾至台南縣永康市為乙○○之母
    親裝設密錄機，並於同日下午五時許，借用乙○○上開自用小客車返回竹南鎮」
    云云。以證明乙○○於八十八年八月三日凌晨無法駕駛上開自用小客車在台南縣
    仁德鄉自後撞傷甲○○。
三、案經甲○○訴由台南縣警察局歸仁分局報請臺灣台南地方法院檢察署及由檢察官
    自動檢舉偵辦（丁○○部分）起訴。
      理      由
壹、被告乙○○部分：
一、訊之被告乙○○矢口否認有為右揭傷害情事，辯稱：「我沒有開車撞他，在八月
    二日下午四、五時我將車子借給丁○○開到頭份，我自己是在三日凌晨一時許，
    坐野雞車去頭份，他被撞時，我人坐在野雞車上」云云。
二、惟查：（一）被害人甲○○指稱：「我是被福特轎車撞到，我有看到車牌號碼，
    他撞到我時有減速，看到我倒地馬上開走」、「他有搖下車窗，他坐在駕駛座上
    ，我有看到他的車牌」、「因之前他曾開那輛車去我們檳榔攤找他女朋友，而且
    還停在我家大門口，我認得他那輛車，而且他在檳榔攤時我有打他，我有注意他
    的車牌，他臨走時還叫我們兄弟要小心......，。當時我騎車時看後照鏡有燈光
    ，有人在跟蹤我，我有注意，他撞我之後有減速下來看我有沒有怎麼樣再離開，
    我確定是他，我有看到他的車牌」。可知甲○○於被撞時，確有看見開車之人為
    被告及被告之所以向甲○○報復之始末，嗣於本院調查時仍為相同之指訴。又甲○○所駕駛之機車確有被撞及其因而受有傷害，此有其機車損壞相片五張及診斷
    證明書一紙附卷可稽。（二）除被告乙○○與被告丁○○之供述外，並未有何證
    據證明丁○○於八十八年八月二日時曾來台南縣永康市及被害人甲○○被撞時該
    車當時已為丁○○開離永康市。故被告上開抗辯，不足憑採。（三）被告乙○○
    之母張秀珠到庭證稱：「我認識丁○○，他在桃園做電話生意，在八十八年八月
    二日他有來我家修理電話，我家電話電路不通，我兒子不會修理，他只修理我家
    的，收費一千二百元，電話修好約下午三，四時，我兒子跟他回桃園，因為他隔
    天還要處理車禍的事，那車子都是丁○○、乙○○及我在駕駛，他剛好下來玩，
    順便叫他修理電話」。參照下列理由，可知渠等均係事後串供之詞，目的在為乙○○製造不在場之證明，顯與常情不合，亦互相矛盾。因（１）丁○○係自始至
    終均供稱係專程南下為張秀珠的朋友裝密錄機，裝半小時完成，收費五千元，修
    理電話，從未稱有為張秀珠修理電話之情事。（２）丁○○與乙○○於八十八年
    八月三日本即欲與林金賢談論先前車禍和解之事，乙○○本來於八月二日或三日
    即須北上，黃志能豈會於八月二日專程坐遊覽車南下，僅裝設密錄機後即又開乙○○之自用小客車北上。（３）欲裝密錄機相當容易，台南縣市附近任何通訊行
    均可裝設，實無須丁○○千里迢迢從頭份南下。且丁○○有自己之事業，有工作
    須趕工，即使其與乙○○之家庭關係相當密切，但既非乙○○家中重要之事，丁○○又豈會大費周章的為張秀珠之朋友南下，再向乙○○借車急急忙忙的趕回頭
    份鎮？（四）且八十八年八月二日為星期一，並非假日，於高速公路搭乘遊覽車
    相當容易，絕無等不到車之理。依渠等所供，被告乙○○已載丁○○至高速公路
    交流道旁等車後離去，豈會再通知乙○○再將車開至交流道借其駛回頭份鎮。況
    乙○○之住所離交流道尚有一段距離，在此時間內，丁○○早就坐上遊覽車，豈
    有再向乙○○借車之理。（五）被告乙○○於八十八年八月三日即經警局查悉並
    與其取得聯絡，得知其涉有開車殺人未遂之罪嫌，該車為重要之物證，乙○○若
    未有開車撞被害者之行為，理當主動將車開至警局以證明其清白。竟於同年八月
    十一日將該車送至維修廠大事翻修，將該車撞及被害人機車之部位全部換新並烤
    漆改色，再於八十八年九月四日至警局說明，讓警方無法採證，此有估價單影本
    一紙在卷可稽。又該車其係於七十八年所購得，已逾十年之車齡，已據被告乙○○陳述在卷，依車輛之折舊，殘值不多，實無再花鉅資翻修之必要。惟依估價單
    所載，被告乙○○竟花費新台幣三萬六千七百五十元大事整修，除與常理不合外
    ，其湮滅證據之意則灼然可見。況查；於原審審理中，被告乙○○先後聲請傳訊
    證人王美文、金梅、張秀珠三人，唯經原審將被告及上開三人隔別訊問，所供
    大相逕庭，諸如：（１）就丁○○八月二日何時到乙○○家？乙○○稱；大約下
    午二、三點。、丁○○稱；大約上午十一點多。（見原審卷第三十二頁）。（２
    ）就裝密錄機一節，金梅稱；有向張秀珠提起要裝密錄機多次，當天裝設沒有
    事先與乙○○、張秀珠約好，但有交代可以隨時到我家裝設，... 密錄機我原先
    就知道如何使用。張秀珠則稱；金梅有時會和乙○○聯繫，我不知道他要裝密
    錄機。（見原審卷第五十七頁）。（３）又被告乙○○稱；金梅裝密錄機是其
    本人通知丁○○，與伊母親無關，伊母親不管這些事：：是伊教金梅使用密錄
    機，但伊說如我不懂就問丁○○，並於金梅家中打電話給丁○○，要金梅向
    丁○○請教。丁○○稱；伊沒有教金梅使用密錄機，可能是乙○○教的。（見
    原審卷第九十七頁）。（４）就乙○○八月二日北上前後與王美文有否聯絡一節
    ；王美文稱；當日我有打電話到乙○○家，有接到乙○○，我就告知告訴人，如
    果是乙○○所為，可以在電話中問乙○○，但是甲○○把電話線拉斷：：電話線
    拉斷後，我於下班後凌晨二時以我手機與乙○○聯絡，乙○○稱其在遊覽車上，
    手機要沒電了，到台北再與我聯絡。乙○○則稱；八月二日晚我是以打電話和王
    美文聯繫，：：三日凌晨北上路程沒有聯繫。（見原審卷第六十三頁）。（５）
    就乙○○、丁○○二人當日北上前後聯繫情形，丁○○供述略稱；二日本要搭尊
    龍，櫃臺之人說要等，伊怕等不及，電呼乙○○開車過來並借車，大約下午五、
    六點，伊先打電話到乙○○家，其不在家，才再打到他店中，不知道何人通知乙○○，之後乙○○才以行動電話與其聯絡，乙○○大約要吃晚餐時開車到尊龍車
    站，... 借車子後與乙○○說要在頭份見面，如北上再與其聯絡，凌晨四、五點
    ，乙○○來電，稱其在頭份交流道要伊去載他，乙○○北上沒事先聯絡，是到頭
    份才與伊聯絡，乙○○沒說要搭何種交通工具北上。乙○○供述略稱；丁○○於
    二日離開我家（指乙○○住處，伊是下午四、五點與丁○○見面，因為丁○○打
    電話借車，... 將車子借予丁○○後伊就走了，沒約定其他的事，... 晚上九點
    多，又接到丁○○電話，要伊北上和解，... 丁○○不知道伊要搭幾點的車，伊
    是要搭車時才打電話給丁○○並告知要搭野雞車，（見原審八十九年九月四日筆
    錄）。被告等臨訟勾串可見一班，所辯顯係卸責之詞，不足採信。開車撞被害人
    甲○○之人確為被告乙○○，被告犯行足堪認定。
三、公訴人起訴意旨雖稱被告乙○○前開犯行係涉有殺人未遂云云，經查，被告乙○○與告訴人甲○○並無深仇大恨，兩人間之瓜葛僅止於告訴人甲○○逞強打乙○○兩個巴掌，依常情當無欲致人於死之殺機，況查；告訴人於原審及本院陳述稱
    ，被告當時車速約三、四十公里，苟確有殺人之殺意，當不可能僅以低速撞擊告
    訴人。又果若被告確有殺人之意，則於追撞告訴人後自可再加速馬力橫加撞擊或
    碾壓使之致命，並從速逃逸不被發覺，但告訴人稱被告於追撞後仍搖下車窗探
    視，並未再撞擊或碾壓告訴人，顯見被告應無殺人之故意，其係基於教訓傷害之
    犯意甚明。公訴人謂被告犯有殺人未遂罪，尚有誤會，起訴法條應予變更。
四、查被告乙○○傷害人之身體，核其所為，係犯刑法二百七十七條第一項之傷害罪
    。原審依法論科，固非無見。然查，被告乙○○僅因細故，即故意駕車撞傷告訴
    人，事後一再狡辯，未表示歉意，亦未賠償告訴人損害，態度不佳，原審宣告緩
    刑，自有可議。檢察官上訴意旨，據此指摘原判決不當，非無理由，（上訴意旨
    對於原審論以傷害罪，並未指摘）自應予撤銷改判，爰審酌被告乙○○犯罪之動
    機，目的，犯罪之手段，智識程度，犯罪所生之危險，犯罪後仍不願坦承犯行之
    態度，量處有期徒刑陸月，並諭知易科罰金之折算標準，以示懲儆，至告訴人聲
    請上訴狀所指被告乙○○涉嫌教唆偽證乙節，因未據起訴，不在本件審判範圍，
    併予明。
貳、被告丁○○部分：
一、訊據被告丁○○堅決否認有偽證之犯行，辯稱：「我在八月二日早上下來幫乙○○母親的朋友裝密錄機，裝半小時完成，到下午五、六時回去，收費五千元，我
    先坐計程車至交流道，我趕回去施工，我到竹南約晚上九時許」、「我要坐尊龍
    的車子沒有位置，才向他借車」云云。
二、經查，被告丁○○確係證人，，而於八十八年十一月十日及八十九年四月廿一日
    在偵查庭供前具結為上開證述，此有偵查筆錄及結文可憑。而（一）除被告乙○○與被告丁○○二人並不一致之供述外，並無任何證據證明被告丁○○於八十八
    年八月二日時曾來台南縣永康市及被害人甲○○被撞時該車當時已為丁○○開離
    永康市。（二）被告乙○○之母張秀珠雖曾到庭證稱：「我認識丁○○，他在桃
    園做電話生意，在八十八年八月二日他有來我家修理電話，我家電話電路不通，
    我兒子不會修理，他只修理我家的，收費一千二百元，電話修好約下午三，四時
    ，我兒子跟他回桃園，因為他隔天還要處理車禍的事，那車子都是丁○○、乙○○及我在駕駛，他剛好下來玩，順便叫他修理電話」。惟參照下述理由及上揭被
    告乙○○部分本院之認定，可知渠等均係事後串供之詞，否則又何以彼此供述，
    互相矛盾？蓋（１）丁○○係自始至終均供稱係專程南下為張秀珠的朋友裝密錄
    機，裝半小時完成，收費五千元，修理電話，從未稱有為張秀珠修理電話之情事
    。（２）丁○○與乙○○於八十八年八月三日本即欲偕同至頭份派出所與林金賢
    談論先前車禍和解之事，故乙○○於八月二日或三日即須北上，丁○○又豈會於
    八月二日再專程坐遊覽車南下，僅花半小時裝設密錄機後即又開乙○○之自用小
    客車北上？（３）欲裝密錄機相當容易，台南縣市附近任何通訊行均可裝設，實
    無須丁○○千里迢迢從頭份南下。且丁○○有自己之事業，有工作須趕工，即使
    其與乙○○之家庭關係相當密切，但既非乙○○家中重要之事，丁○○豈會大費
    周章的為張秀珠之朋友而來，僅為裝密錄機，再向乙○○借車急急忙忙的趕回頭
    份鎮？（三）且八十八年八月二日為星期一，並非假日，於高速公路搭乘遊覽車
    相當容易，絕無等不到車之理。被告乙○○已載丁○○至高速公路交流道旁等車
    後離去，豈會再通知乙○○再將車開至交流道借其駛回頭份鎮。況乙○○之住所
    離交流道尚有一段距離，往返亦須數十分鐘，在此時間內，丁○○早就坐上遊覽
    車，豈有再向乙○○借車之理。是被告丁○○為證人，於八十八年十一月十日及
    八十九年四月二十一日檢察官偵查時，於案情有重要關係之事項，供前具結證稱
    ：八十八年八月二日下午五時許借用乙○○自用車自台南縣永康市返回竹南鎮云
    云，虛偽不實。查丁○○有無於八月二日下午五時許借開乙○○之自用車，關係
    甲○○指訴被告乙○○開車追撞之事實是否成立，自屬於被告乙○○所涉案件之
    案情有重要關係之事項。事證明確，被告丁○○偽證犯行，應堪認定。
三、被告丁○○為證人於檢察官偵查時，於案情有重要關係之事項，供前具結而為虛
    偽陳述，核犯刑法第一百六十八條之偽證罪。原審適用上開法條及審酌被告丁○○犯罪之動機，目的，智識程度，犯罪所生之危險，犯罪後仍不願坦承犯行之態
    度，量處有期徒刑陸月，並以被告丁○○未曾受有期徒刑以上刑之宣告，有台灣
    台南地方法院檢察署刑案資料查註紀錄表在卷可憑，其因與被告乙○○係朋友關
    係，出面偽證，認其經此偵審程序及刑之宣告教訓後，應知所警惕，信無再犯之
    虞，因認所宣告之刑以暫不執行為適當，併諭知緩刑肆年，以勵自新。本院經核
    原判決此部分認事用法俱無不合，量刑亦稱妥適，查朋友相隱，事屬人情，原審
    本此觀點，為緩刑宣告難謂並非妥適，檢察官上訴意旨，指摘原判決此部分不當
    ，並無可取，為無理由，應予駁回。
據上論結，應依刑事訴訟法第三百六十八條，第三百六十九條第一項前段、第三百六
十四條、第二百九十九條第一項前段、第三百條、刑法第二百七十七條第一項，第四
十一條第一項，罰金罰鍰提高標準條例第一條前段、第二條，判決如主文。
本案經檢察官吳忠賢到庭執行職務。
中    華    民    國      九十      年      二      月      二十一      日
                                  臺灣高等法院臺南分院刑事第三庭
                                      審判長法官  黃    崑    宗
                                            法官  莊    俊    華
                                            法官  林    勝    木
右正本證明與原本無異。
如不服本判決，應於判決送達後十日內向本院提出上訴狀，其未敘述理由者並應於提
出上訴狀後十日內向本院補提理由書（應附繕本)。
                                      法院書記官  吳    秋    賢
中    華    民    國      九十      年      二      月      二十一      日
附錄法條：
刑法第二百七十七條第一項：傷害人之身體或健康者，處三年以下有期徒刑、拘役或
                          一千元以下罰金。
刑法第一百六十八條：於執行審判職務之公署審判時，或於檢察官偵查時，證人、鑑
                    定人、通譯於案情有重要關係之事項，供前或供後具結，而為
                    虛偽陳述者，處七年以下有期徒刑。


司法院資訊處製作；財團法人民間司法改革基金會備份。
